---
title: "Efectos_Parking - ProyectoTD2024"
author: Pablo Quesada, Sebastian David Gutierrez, Hugo Frasquet,
  Mateo Mendez, Juan Gomez y David Ricci.
date: "r Sys.Date()"
output:
  pdf_document: default
  html_document: default
---
```{r setup, include=FALSE}
knitr::opts_chunk$set(echo = TRUE)
```

```{r}
library(readr)
library(dplyr)
library(lubridate)
library(ggplot2)
library(tidyr)

observaciones <- read_csv("./ficheros_posteriores/observaciones.csv")
```
¿Existen patrones de compra según la hora del día?

```{r}
#Creamos el df con las variables que nos interesan para nuestro estudio
df3 <- observaciones %>% select(c(...1, ticket_id,FechaCompra,HoraOperacion,
                                  NumeroOperacion,Plazas, Cantidad, Descripcion,
                                  PrecioUnitario, PrecioPorKilo,Importe,ImporteTotal))
```

Agrupamos todos los tickets segun su id, después creamos un data frame con las 
variables Hora, ticket id y la cantidad de productos comprados en cada ticket
llamado n, además creamos una nueva variable que sean las posibles franjas horarias
de compra, y se las asignamos a cada ticket segun su HoraOperacion. Por último
hacemos un diagrama de barras para observar la frecuencia a la que la gente va a
hacer la compra.
```{r}
datos_agrupados <- df3 %>% group_by(ticket_id)
productos_por_ticket <- summarise(datos_agrupados, n= n(), HoraOperacion)
a<- unique(productos_por_ticket)


a$HoraOperacion <- as.POSIXct(a$HoraOperacion, format = "%H:%M:%S")

hora_inicio <- as.POSIXct("09:00:00", format = "%H:%M:%S")  
hora_fin <- as.POSIXct("21:00:00", format = "%H:%M:%S")     
intervalos_horas <- seq(hora_inicio, hora_fin, by = "hour")

# Crea un vector con los nombres de los intervalos
nombres_intervalos <- paste0(format(intervalos_horas, "%H:%M"), " - ", format(intervalos_horas + 3600, "%H:%M"))
print(nombres_intervalos)
# Asigna cada hora en 'hora_compra' a su respectivo intervalo
a$intervalo_hora <- cut(a$HoraOperacion, breaks = "hour", labels = nombres_intervalos, right = FALSE)
library(lubridate)

# Extraer solo la hora de la columna HoraOperacion
a$hora <- hour(a$HoraOperacion)

# Suponiendo que 'intervalo_hora' es una variable categórica con valores como "09:00 - 10:00", "10:00 - 11:00", etc.

# Crear un nuevo conjunto de datos con 'intervalo_hora' convertida en variable numérica

ggplot(data = a, aes(x = hora)) +
  geom_histogram(color = "black", fill = "green", bins = 13) +  # Usar bins = 13 para representar horas de 9 a 21
  labs(title = "Distribución de compras por hora", x = "Hora", y = "Frecuencia") +
  theme_minimal() +
  theme(axis.text.x = element_text(angle = 90, vjust = 0.5, hjust = 1)) +
  scale_x_continuous(breaks = 9:21, labels = paste(9:21, ":00", sep = ""))

```


Hacemos un nuevo data frame donde incluimos las variables del data frame anterior 
junto con el importe total de cada compra. Y hemos realizado una grafica en la que
relacionamos el importe total con las franjas horarias.
En este diagrama de puntos cada punto representa una compra y la distancia a la que 
se encuentre del eje y es su importe total.


```{r}
datos_agrupados <- df3 %>% group_by(ticket_id)
productos_por_ticket2 <- summarise(datos_agrupados, n= n(), HoraOperacion, ImporteTotal)
gbn<- unique(productos_por_ticket2)
# Importar la columna 'intervalo_hora' del dataframe 'a' al dataframe 'gbn'
gbn$intervalo_hora <- a$intervalo_hora

# Mostrar las primeras filas del dataframe 'gbn' con la columna importada
head(gbn)

# Suponiendo que tienes un dataframe llamado 'datos' que contiene el importe total del ticket y el intervalo horario


  
# Crear el gráfico de dispersión
ggplot(gbn, aes(x = intervalo_hora, y = ImporteTotal)) +
  geom_boxplot(color = "red") +
  labs(title = "Relación entre intervalo horario e importe total del ticket", 
       x = "Importe Total del Ticket", y = "Intervalo horario") +
  theme_minimal() +
  theme(axis.text.x = element_text(angle = 90, vjust = 0.5, hjust = 1))
```





